臺灣高等法院高雄分院刑事判決　　　　　　　　　九十一年度上易字第一四七八號
　　上　訴　人　台灣高雄地方法院檢察署檢察官
　　上　訴　人
　　即　被　告　甲○○
　　被　　　告　乙○○
右上訴人等因被告傷害案件，不服台灣高雄地方法院九十一年度易字第六八五號中華
民國九十一年七月三十日第一審判決（起訴案號：台灣高雄地方法院檢察署九十一年
度偵字第七九三、一五一二號），提起上訴，本院判決如左：
    主  文
原判決關於乙○○無罪部分撤銷。
乙○○傷害人之身體，處罰金貳仟元，如易服勞役，以佰元折算壹日。
其他上訴駁回。
    事  實
一、緣甲○○因懷疑其夫與乙○○間有婚外情，(一)於民國（下同）九十年十二月九日
    晚間十時許，前往乙○○位於高雄市苓雅區○○○路一０四號「天福理髮店」之
    工作場所，擬質問乙○○，但雙方一言不合、發生爭執，乙○○竟基於普通傷害
    之犯意，掌摑甲○○左臉頰，造成甲○○左臉頰發紅壓痛之傷害。(二)又甲○○另
    於九十年十二月二十一日上午八時許，報警前往乙○○位於高雄市前鎮區○○○
    路五八四號三樓住處樓下擬捉姦，後因甲○○久候不到員警，遂以電話質問乙○
    ○，乙○○接獲甲○○之電話質問後，即下樓察看，雙方見面旋即起肢體衝突，
    乙○○即另行起意，與甲○○各基於普通傷害之犯意，相互推扯踢打，造成甲○
    ○受有左拇指０‧五×０‧五公分擦傷、右膝一×一公分擦傷、右食指０‧五×
    ０‧五公分擦傷、左膝四×四公分瘀腫之傷勢；乙○○則受有右手肘、左膝多處
    擦傷、左大腿、左小腿瘀傷、右大腿挫傷之傷勢。
二、案經甲○○、乙○○分別訴由高雄市政府警察局前鎮分局移送臺灣高雄地方法院
    檢察署檢察官偵查起訴。
    理  由
一、有關事實欄「(一)」部分：
  (一)訊據被告乙○○並不否認因告訴人疑其與其夫婚外情而與之發生嫌隙，而有恐嚇
    危害安全之前科，復於九十年十二月九日在高雄市苓雅區○○○路一０四號「天
    福理髮店」與甲○○發生肢體衝突等情，核與告訴人甲○○於警訊時指訴被告乙
    ○○掌摑其左臉頰等情相符，復有驗傷診斷書在卷可資證明，經核該診斷書所示
    左臉頰紅腫正相吻合，雖被告乙○○辯稱甲○○打其背部，此係甲○○是否另犯
    傷害之問題，不能以此解免被告乙○○之刑責。
  (二)原審法院函請高雄市政府警察局苓雅分局派員前往該址查訪結果，該處所負責人
    曾雄吉並未見聞被告乙○○毆打告訴人甲○○或與之發生肢體衝突等節，固有高
    雄市政府警察局苓雅分局高市警苓分刑字第二０一二九一號覆函暨警詢筆錄可資
    參佐，該處所負責人配偶曾陸秀鳳經原審法院數度傳喚亦均未能到庭，惟本院調
    查時，被告乙○○已不否認雙方肢體衝突之情，且謂曾雄吉是天福理髮店的老闆
    ，他確實沒有看到衝突之情等語。按證人乃證述其親身經歷目擊之事實經過，到
    庭而為陳述，其證言固得採為審判之證據（最高法院八十八年度台上字第四六一
    九號判決意旨參照），應係指積極事實，原審憑其未在場故未見聞之消極事項，
    作為排除告訴人及被告所述發生肢體衝突之積極事實而不採，有違採證法則，有
    關曾雄吉上揭證詞，不可採信。
  (三)綜上所述，被告乙○○於九十年十二月九日在高雄市苓雅區○○○路一０四號「
    天福理髮店」與甲○○發生肢體衝突，掌摑甲○○左臉頰成傷，應堪認定。
  (四)核被告乙○○基於普通傷害之犯意，傷害甲○○，係犯刑法第二百七十七條第一
    項之普通傷害罪。此部分與後述之傷害罪，並無連續犯之關係。
  (五)原審就此部分，為被告乙○○無罪之判決，不無違誤，檢察官循告訴人甲○○之
    請求上訴指摘原判決此部分不當，為有理由，此部分自應由本院撤銷改判，爰審
    酌被告乙○○與告訴人早有嫌隙，對告訴人有恐嚇危害安全之前科，復於民國九
    十年十二月九日在高雄市苓雅區○○○路一０四號「天福理髮店」與甲○○發生
    肢體衝突，而掌摑其左臉頰成傷等一切情狀，量處罰金二千元，並依法諭知如易
    服勞役，以佰元折算壹日之折算標準。
二、有關事實欄「(二)」部分：
  (一)訊據上訴人即被告甲○○及被告乙○○均不否認於右揭時、地發生肢體衝突，進
    而相互推扯踢打，分別受有左拇指、右食指、右膝、左膝擦傷瘀腫，右手肘、左
    膝、左大腿、左小腿、右大腿擦傷、瘀傷、挫傷之傷害等情，雖各否認基於普通
    傷害故意而毆擊他方、造成他方受傷，被告甲○○辯稱：當日被告乙○○接獲其
    電話質問後，即持鑰匙下樓並以鑰匙刺傷其手指，其乃自衛而將被告乙○○壓制
    地面，被告乙○○竟又以腳胡亂踢踹，造成自身及被告甲○○膝蓋受傷云云，被
    告乙○○則以當日被告甲○○至其住處樓下鬧事，其乃要求被告甲○○上樓檢視
    是否有通姦情事，被告甲○○竟又無故推打之，造成其跌倒撞擊頭部受傷，並抓
    住其頭髮在地面拖行，其並未毆打被告甲○○，但倒地後雙手揮舞掙扎之際可能
    造成被告甲○○受傷等語置辯。
  (二)經查：
    １、此部分犯罪事實，已各據被告即告訴人甲○○、乙○○於警訊及原審偵審中
        並本院調查審理中指述歷歷，核與驗傷診斷書、診斷證明書所載相符；其中
        被告甲○○當日受有左拇指０‧五×０‧五公分擦傷、右膝一×一公分擦傷
        、右食指０‧五×０‧五公分擦傷、左膝四×四公分瘀腫之傷勢，該傷勢為
        外力抓扯所致，被告乙○○當日則有右手肘、左膝多處擦傷、左大腿、左小
        腿瘀傷、右大腿挫傷之傷勢，並均經醫療院所檢視診斷明確，有驗傷診斷書
        、診斷證明書可考。
    ２、被告甲○○雖辯稱因被告乙○○持鑰匙刺傷其手指，其乃自衛而將被告乙○
        ○壓制地面，但被告乙○○所受傷勢為右手肘、左膝多處擦傷、左大腿、左
        小腿瘀傷、右大腿挫傷，前已述及，被告甲○○如僅為自衛而將被告乙○○
        壓制地面，應無可能造成被告乙○○手肘、膝蓋、大腿、小腿多處受傷，是
        被告甲○○確如告訴人乙○○所指，曾拉扯乙○○之頭髮在地面拖行，造成
        乙○○膝蓋、大腿、小腿均擦挫傷、瘀傷，已堪認定；被告乙○○雖亦辯稱
        並未毆打告訴人甲○○，係倒地後雙手揮舞掙扎之際造成甲○○手指受傷，
        然告訴人甲○○之傷勢為左拇指０‧五×０‧五公分擦傷、右膝一×一公分
        擦傷、右食指０‧五×０‧五公分擦傷、左膝四×四公分瘀腫，且該等傷勢
        均為外力抓扯所致，業如前述，參諸被告乙○○倘確如其所述，僅遭甲○○
        毆打並在地面拖行而揮舞雙手，未主動攻擊告訴人甲○○，則甲○○既以手
        抓住其頭髮，甲○○之手指應緊靠被告乙○○之頭部，被告乙○○揮舞雙手
        何以竟能誤傷甲○○手指，而非傷及甲○○手臂？故被告乙○○當日曾故意
        以鑰匙刺傷告訴人甲○○之手指，亦足認定。被告乙○○持鑰匙刺傷甲○○
        之手指，顯係基於普通傷害之故意為之，並非僅出於自衛，殆無疑義。
    ３、至乙○○另指稱被告甲○○當日復造成其頭部外傷併頂部頭皮血腫（左頂處
        三×三公分、右頂處一×一公分、一‧五×一公分），並提出高雄市立大同
        醫院九十一年二月四日診斷證明書以實其說，然經原審法院函查結果，乙○
        ○於九十年十二月二十一日雖曾主訴頭痛、頭暈，但頭部並無明顯外傷，而
        前述九十一年二月四日門診所發現之頭部外傷，應為五日以內之新傷，約一
        週可復原，與九十年十二月二十一日之傷勢為不同時間所發生，有高雄市立
        大同醫院高市大醫歷字第一四八三號覆函可按，是並無證據足認該傷勢亦為
        被告甲○○所造成，自難據以為被告甲○○不利之認定。
    ４、被告甲○○既拉扯乙○○之頭髮在地面拖行，造成乙○○受傷，被告乙○○
        亦持鑰匙刺傷甲○○之手指，雙方顯均基於普通傷害之故意為之，並非僅出
        於自衛，殆無疑義；本件事證已臻明確，被告等犯行洵堪認定，應依法論科
        。
  (三)核被告等各基於普通傷害之犯意，傷害對方，所為均係犯刑法第二百七十七條第
    一項之普通傷害罪。被告乙○○前於九十年十二月九日所犯傷害之罪，顯難認其
    初即具有概括之犯罪計畫，與此次所犯刑法第二百七十七條第一項之普通傷害罪
    ，自非連續犯，而係另行起意，應分論並罰。
  (四)原審就此部分，依刑法第二百七十七條第一項、第四十一條第一項前段，罰金罰
    鍰提高標準條例第一條前段、第二條，審酌被告甲○○並無前科、素行良好，被
    告乙○○有恐嚇前科、經判處拘役二十日，有臺灣高等法院被告全國前案紀錄表
    、臺灣高雄地方法院檢察署刑案資料查註紀錄表可稽，被告乙○○因疑與被告甲
    ○○之夫有染而起衝突，竟互毆對方成傷，犯後並均否認犯行、拒絕賠償告訴人
    所受損害，未見悔意及雙方所受傷勢均非重等一切情狀，各量處拘役三十日，並
    均諭知如易科罰金各以三百元折算一日之折算標準，以資懲儆。經核原判決此部
    分認事用法尚無不合，量刑亦稱妥適，被告乙○○並未上訴，被告甲○○上訴意
    旨否認犯罪，空言指摘原判決不當，檢察官復循甲○○聲請上訴指摘乙○○部分
    量刑過輕不當，均無可取，為無理由，應予駁回。
據上論斷，應依刑事訴訟法第三百六十八條、第三百六十九條第一項前段、第三百六
十四條、第二百九十九條第一項前段，刑法第二百七十七條第一項、第四十二條第二
項，罰金罰鍰提高標準條例第一條前段、第二條，判決如主文。
本案經檢察官陳新慶到庭執行職務。
中        華        民        國    九十一  年  十一   月    二十九  日
                              臺灣高等法院高雄分院刑事第四庭
                                  審判長法官  蕭權閔
                                        法官  陳吉雄
                                        法官  陳啟造
右正本證明與原本無異。
不得上訴。
                                  法院書記官  白蘭
中        華        民        國    九十一  年  十一   月    二十九  日
本件論罪科刑法條：
刑法第二百七十七條第一項
傷害人之身體或健康者，處三年以下有期徒刑，拘役或一千元以下罰金。
